【裁判字號】    99,交聲,1219
【裁判日期】    991230
【裁判案由】    違反道路交通管理處罰條例聲明異議
【裁判全文】
臺灣士林地方法院交通事件裁定        99年度交聲字第1219號
原處分機關  臺北市交通事件裁決所
異  議  人
即受處分人  杜和
上列異議人即受處分人因違反道路交通管理處罰條例案件，對於
臺北市交通事件裁決所中華民國99年11月24日所為之處分（原處
分案號：北市裁罰字第裁22-1AF616476號）聲明異議，本院裁定
如下：
    主  文
原處分撤銷。
杜和不罰。
    理  由
一、原處分意旨略以：異議人即受處分人杜和於民國99年10月
    29日上午9 時37分許，將其所有車牌號碼7268-DN 號自用一
    般小客貨車，停放在臺北市○○區○○街152 巷10號周邊路
    面繪設有身心障礙者專用停車位識別標誌之停車格內，經警
    逕行舉發違規，爰依道路交通管理處罰條例第56條第1 項第
    10款，裁處罰鍰1,200 元。
二、異議意旨略以：伊於99年10月29日在昆陽街152 巷10號，將
    車停放在身心障礙專用停車位，當時車上放置有殘障停車證
    ，是合法聲請的，請查證並撤銷罰單，據此聲明異議云云。
三、經查：
  (一)本件異議人即受處分人杜和領有中華民國身心障礙手冊，
    而持有臺北市政府社會局所核發專用停車位識別證（編號：
    北市社障停第089073號，有效期限：104 年3 月31日），有
    中華民國身心障礙手冊及專用停車位識別證影本各1 紙在卷
    可憑，是受處分人確實具有使用身心障礙者專用停車位之資
    格，可資認定。再者，異議人即受處分人杜和於99年10月
    29日上午9 時37分許，駕駛車牌號碼7268-DN 號自用一般小
    客貨車，在臺北市○○區○○街10號周邊路面繪設有身心障
    礙者專用停車位識別標誌之停車格內停車，並未將前開專用
    停車位識別證置於汽車擋風玻璃明顯處，而遭臺北市政府警
    察局交通警察大隊員警逕行舉發之事實，有舉發照片2 幀在
    卷可稽，異議人即受處分人杜和此部分所辯尚無足採，事
    實洵堪認定。
  (二)原處分機關雖以90年1 月17日增定之道路交通管理處罰條例
    第56條第1 項第10款及及援引內政部90年12月11日臺90內社
    字第9036856 號函、交通部90年12月20日交路90交字第0695
    59號函，略以：就合法領有身心障礙者專用停車位識別證之
    駕駛人，於使用身心障礙專用停車位時，若未依規定將上開
    識別證置於汽車擋風玻璃明顯處以供查核驗證，即應依道路
    交通管理處罰條例第56條第1 項第10款之相關規定予以處罰
    。
  (三)按汽車駕駛人停車時，於身心障礙專用停車位違規停車，處
    600 元以上1200元以下罰鍰，道路交通管理處罰條例第56條
    第1 項第10款定有明文。次按，使用身心障礙者專用停車位
    者，除掛有專用牌照之車輛外，應將專用停車位識別證置於
    汽車擋風玻璃明顯處或黏貼於機車車首，以供查核檢驗，為
    身心障礙者專用停車位設置管理辦法第9 條第1 項所明定。
    惟道路交通管理處罰條例於90年1 月17日增訂第56條第1 項
    第10款規定，其立法目的，係為落實保障身心障礙者之停車
    權益，亦即為避免不具身心障礙身分之人，擅用專為殘障者
    設置之停車位，而侵害身心障礙者應有之停車權利，故該條
    款所指之「違規停車」，參酌身心障礙者保護法第48條第1
    項後段、道路交通安全規則第112 條第1 項第5 款之規定，
    當係指非領有專用停車位識別證明之身心障礙者或其家屬，
    占用身心障礙者專用停車位，或非殘障用車在設有殘障者專
    用停車標誌處所停車者而言，是上開條款所謂之「違規停車
    」，自以處罰真正侵害身心障礙者停車權益之違規行為為限
    。
  (四)本件異議人即受處分人杜和領有中華民國身心障礙手冊，
    而持有臺北市政府社會局所核發專用停車位識別證（編號：
    北市社障停第089073號，有效期限：104 年3 月31日），受
    處分人於前述時、地停車之際，疏未將專用停車位識別證置
    於擋風玻璃明顯處，固有違身心障礙者專用停車位設置管理
    辦法第9 條之規定，致執勤員警無法當場查認該自用小客車
    是否具有使用專用停車位之資格，而掣單舉發。惟依前揭說
    明，放置專用停車位識別證，僅係供他人或執法者辨識使用
    身心障礙者專用停車位者，是否為有權使用者之方法之一，
    縱認身心障礙者有疏未將專用停車位識別證置放於車內以供
    辨識之情形，究非當然等同該身心障礙者即無權利使用身心
    障礙者專用停車位。是以將領有專用停車位識別證之身心障
    礙者，僅因疏於將專用停車位識別證置放車內供辨識之情形
    ，與未領有專用停車位識別證之人，占用身心障礙者專用停
    車位；或非殘障用車在設有殘障者專用停車標誌處所停車之
    情形，等同視之，顯已逾越道路交通管理處罰條例第56條第
    1 項第10款規定之立法本旨，亦即領有專用停車位識別證之
    身心障礙者，疏於將專用停車位識別證置放車內供辨識，若
    得依該條款處罰，豈不等同於未領有專用停車位識別證之人
    占用身心障礙者專用停車位之處罰，自非立法本意。而本規
    定之立法目的，既係避免不具殘障資格之人，擅自占用專為
    身心障礙者設置之停車位，侵害身心障礙者應有之停車權益
    ，非為處罰未依規定置放專用停車位識別證以供查驗之身心
    障礙駕駛人，且同條例復未針對身心障礙者未依規定置放證
    件，而停放於身心障礙專用停車位之情形設有處罰明文，則
    本件受處分人既領有專用停車位識別證，縱疏未將識別證置
    於車上供查證而有可議之處，然依現行法並無處罰明文，自
    不能比附援引，逾越立法本旨，以道路交通管理處罰條例第
    56條第1 項第10款規定作為裁法依據。原處分機關依該條款
    規定裁罰，顯有違誤，自應撤銷原處分，並諭知受處分人不
    罰。
四、據上論斷，應依道路交通案件處理辦法第20條前段，裁定如
    主文。
中    華    民    國    99    年    12    月    30    日
                  交通法庭法  官  蔡明宏
以上正本證明與原本無異。
如不服本裁定應於送達後5日內向本院提出抗告狀。
                          書記官  夏珍珍
中    華    民    國    99    年    12    月    30    日

司法院資訊處製作；財團法人民間司法改革基金會備份。
